臺灣臺中地方法院刑事裁定　　　　　　 96年度交聲字第455號
原處分機關　交通部公路總局臺中區監理所
異　議　人　甲○○
即受處分人
上列受處分人因違反道路交通管理處罰條例案件，對於交通部公
路總局臺中區監理所民國96年4月27日所為之處分（中監違字第
裁60－Z00000000號裁決書），聲明異議，本院裁定如下：
    主  文
異議駁回。
    理  由
一、原處分意旨略以：本件異議人即受處分人甲○○駕駛車牌號
    碼5923-NH號自用小客車，於民國96年1月4日13時56分許，
    行經國道3號南下261.4公里處，因「小型車未依最高速限行
    駛內側車道，經雷達（射）測定行速為97公里，限速110公
    里」違規，經國道公路警察局第8警察隊依違反道路交通管
    理處罰條例第33條第1項第3款逕行舉發。異議人於期限內到
    案申訴，原處分機關遂於96年4月27日以中監違字第裁60-Z0
    0000000號裁決書裁處罰鍰新臺幣3,000元整，並依第63條第
    1項記違規點數1點。
二、聲明異議意旨略以：異議人當時係因超車才使用內側車道，
    並非佔用內側車道，從照片顯示速度係從97公里加速至99公
    里即可證明，當時行駛內側車道速率均維持在110公里。內
    政部警政署國道公路警察局第8警察隊函中提及異議人所駕
    駛之車輛「有適當安全距離未駛回原車道，前方約100公尺
    及緊鄰車道前後方各約100公尺以上」，惟採證相片1測距80
    .4 公尺，採證相片2測距175.3公尺，2張測距相距為94.9公
    尺，未達回函所寫100公尺以上，且後方中線確定有車輛，
    異議人行駛內側車道實為超車動作。接獲罰當日，電詢國道
    公路警察局第7警察隊古坑分隊「內側車道行駛速率低於多
    少即屬違規？」員警回答100公里，惟回函中又復改稱105公
    里。該函並提及「小型車最高速限行駛內側車道」，此宣導
    單布條係掛於天橋上方，非置於道路兩旁，且回函中所附照
    片交通資訊可變標誌（CMS）係於96年1月20日所拍攝，非取
    締當日，異議人從未見過小型車最高速限行駛內側車道之標
    語，政府未盡到宣導之責，逕行舉發異議人違規，異議人爰
    依法聲明異議云云。
三、按汽車行駛高速公路或快速道路，其車道之使用，除因交通
    事故及道路施工依臨時或可移動標誌指示或交通勤務警察指
    揮外，應依設置之交通標誌、標線或號誌之規定，無設置者
    ，應依下列規定：3、內側車道為超車道，但小型車於不堵
    塞行車之狀況下，得以該路段容許之最高速限行駛於內側車
    道。而汽車行駛於高速公路、快速公路或設站管制之道路，
    不遵使用限制、禁止、行車管制及管理事項之管制規則而有
    下列行為者，處汽車駕駛人新臺幣3,000元以上6,000以下罰
    緩：3、未依規定行駛車道。高速公路及快速公路交通管制
    規則第8條第1項第3款及道路交通管理處罰條例第33條第1項
    第3款分別定有明文。
四、查異議人駕駛車牌號碼5923-NH號自用小客車，於民國96年1
    月4日13時56分許在國道3號南下261.4公里處，則異議人自
    應遵守前揭規定。然查異議人駕駛前揭車輛在高速公路經員
    警於261.4公里處以雷達（射）測速照相機在測距分別為80.
    4及175.3公尺處分別拍攝異議人駕駛車輛於內側車道，而其
    拍攝之時間分別為56分30秒及56分34秒，車輛之速度分別為
    時速97公里及99公里等情，此有內政部警政署國道公路局第
    8警察隊96年4月13日公警八交字第0960870422號函及照片可
    資參照。故從前揭客觀資料判斷，兩張照片拍攝之時間間隔
    有4秒，拍攝異議人之車輛均在內側車道，而行駛之距離為
    94.9公尺，車輛之速度分別為時速97公里及99公里，故異議
    人駕駛車輛行駛於內側車道，且未達最高時速行駛，駕駛行
    為業已違反前揭交通安全規則，原處分機關依法加以處分，
    自無不當。
五、異議人雖執前揭事由異議，惟查：在13時56分34秒拍攝之照
    片，其後方及右方車道業已拍攝入照片，但並未見有任何車
    輛，且未見異議人駕駛之車輛有何方向燈之警示，足見異議
    人駕駛車輛當時並非超車，且前方亦無壅塞之情形，是異議
    人未以該路段容許之最高速限亦即時速110公里行駛於內側
    之事實甚明，異議人既為用路人，對於上開95年7月1日業已
    施行之相關規定，自難諉為不知。次查：內政部警政署為推
    動高速公路「慢速小型車應行外側車道」及「內側車道為超
    車車道與小行車最高速限行駛車道」等路權觀念，於高速公
    路中央分隔帶沿線設置警告性質之「內側車道為超車道」、
    「時速未達80公里以下應行外側車道」之告示牌，高速公路
    陸橋以大型橫布懸掛「內側車道限行最高速限小型車」等宣
    導標語，其設置目的在於提供車輛駕駛人及行人有關道路路
    況之警告、禁制、指示等資訊，以便利行旅及促進交通安全
    ，而設置相關宣導標語之用意，亦僅在導正用路人對於高速
    公路車道路權之正確使用觀念，遵守道路上之遵行、禁止、
    限制等特殊規定，並告示車輛駕駛人及行人嚴格遵守，非謂
    有無設置宣導標語為是否必須遵守速限車道的前提要件。換
    言之，縱未設置前開宣導標語，只要行駛於高速公路或快速
    公路，均須依照高速公路及快速公路交通管制規則第8條第1
    項第3款等相關規定，依照行車速度選擇車道行駛，遑論高
    速公路及快速公路交通管制規則第8條第1項第3款已有明文
    。
六、綜上，異議人於高速公路上確有未依規定車道行駛之違規行
    為，從而，原處分機關依道路交通管理處罰條例第33條第1
    項第3款、第63條第1項裁處異議人罰鍰新臺幣3,000元，並
    記違規點數1點，核無違誤，本件異議為無理由，應予駁回
    。
據上論斷，應依道路交通管理處罰條例第87條第2項、道路交通
案件處理辦法第19條，裁定如主文。
中　　華　　民　　國　　96　　年　　6 　　月　　28　　日
                        交通法庭　法  官  楊曉惠
上正本證明與原本無異。
如不服本裁定，應於送達後5日內向本院提出抗告狀（須附繕本
）。
                                  書記官  陳玲誼
中　　華　　民　　國　　96　　年　　6 　　月　　28　　日
